最高法院民事裁定　　　　　　　　　　111年度台抗字第587號
再 抗告 人　李秉源
訴訟代理人　廖庭尉律師
上列再抗告人因與相對人屏東縣政府間請求拆屋還地事件，關於
核定訴訟標的價額部分，對於中華民國111年4月8日臺灣高等法
院高雄分院裁定（111年度重抗字第12號），提起再抗告，本院
裁定如下：
    主  文
再抗告駁回。
再抗告訴訟費用由再抗告人負擔。
    理  由
本件再抗告人就臺灣屏東地方法院（下稱屏東地院）109 年度重
訴字第119號所為命其將坐落屏東縣屏東市○○段00000地號土地
（下稱系爭土地）上，如該判決附圖（下稱附圖）989-5 ①至⑮
所示地上物（下稱系爭地上物）拆除，將附圖989-5 ①至⑯，面
積合計13,085.49 平方公尺之占用土地返還予相對人之判決，提
起上訴，經屏東地院核定訴訟標的價額為新臺幣（下同） 5,757
萬6,156 元，再抗告人不服，對之提起抗告。原法院以：相對人
起訴主張系爭土地為其經管之國有土地，再抗告人無正當權源，
於其上搭建系爭地上物，占用13,085.49平方公尺，爰依民法第7
67條第1 項規定請求再抗告人拆除系爭地上物並返還占用土地，
其訴訟標的價額為再抗告人占用土地之價值。以相對人起訴時系
爭土地公告現值每平方公尺4,400元計算為5,757萬6,156 元，屏
東地院據以核定本件訴訟標的價額，於法並無不合，因以維持屏
東地院所為裁定，駁回再抗告人之抗告，經核並無適用法規顯有
錯誤情形。再抗告論旨，雖謂兩造係因耕地租賃關係爭執涉訟，
縱非租佃爭議，亦屬不定期租賃關係，伊所獲得之利益為相當於
租金之占有利益，非取得系爭土地所有權之利益，且系爭土地均
作農、牧用，應採土地公告地價計算較能反映價值，原裁定以公
告現值計算，適用法規顯有違誤云云。惟按訴訟標的之價額，由
法院核定。核定訴訟標的之價額，以起訴時之交易價額為準；無
交易價額者，以原告就訴訟標的所有之利益為準。法院因核定訴
訟標的之價額，得依職權調查證據，民事訴訟法第77條之1第1項
至第3 項定有明文。所謂交易價額，應以市價為準。請求將土地
上之房屋拆除並交還土地之訴，係以土地之交還請求權為訴訟標
的，其訴訟標的之價額應以土地之交易價額即市價為準。至土地
公告地價係直轄市及縣（市）主管機關辦理規定地價或重新規定
地價時，依平均地權條例第15條第4 款規定所公告之地價；土地
公告現值則係直轄市及縣（市）政府依同條例第46條規定每年所
公告之土地現值。除在舉辦規定地價或重新規定地價之當年，公
告地價與公告現值相同外，其餘年度之公告地價與公告現值未盡
相同，自非不得以政府機關逐年檢討調整之公告現值，認與市價
相當，而為核定訴訟標的價額之參考。原法院本此見解所為上述
判斷，經核並無適用法規顯有錯誤之情形。至再抗告人其餘所陳
，核屬原法院取捨證據、認定事實當否之問題，要與適用法規是
否顯有錯誤無涉。再抗告意旨，指摘原裁定適用法規顯有錯誤，
聲明廢棄，非有理由。
據上論結，本件再抗告為無理由。依民事訴訟法第495條之1 第2
項、第481條、第449條第1項、第95條、第78條，裁定如主文。
中    華    民    國   111    年    8     月    4     日
                      最高法院民事第九庭
                          審判長法官  盧  彥  如  
                                法官  吳  麗  惠  
                                法官  林  麗  玲  
                                法官  張  恩  賜  
                                法官  汪  漢  卿  
本件正本證明與原本無異
                                      書  記  官    
中    華    民    國   111    年    8     月    11    日